臺灣新北地方法院刑事判決
111年度金訴字第39號
公  訴  人  臺灣新北地方檢察署檢察官
被      告  江昱青


指定辯護人  本院公設辯護人姚孟岑       
上列被告因違反銀行法等案件，經檢察官提起公訴（110年度偵
字第16726號），本院判決如下：
    主  文
江昱青犯銀行法第一百二十五條之二第一項前段之銀行職員背信
罪，處有期徒刑壹年。緩刑貳年，緩刑期間付保護管束，並應接
受拾貳小時之法治教育課程。
    事  實
一、江昱青自民國108年6月起任職於永豐商業銀行永和分行，後
    調任同銀行中和分行，擔任貸款與理財專員，負責處理客戶
    之貸款，並代為暫時性持有或保管客戶申貸撥款之銀行帳戶
    提款卡及密碼，係銀行法所定之銀行職員，竟意圖損害銀行
    之利益及為自己不法之所有，基於銀行職員違背職務及以不
    正方法由自動付款設備取財之犯意，利用自己職務上知悉客
    戶莊朝美、顏貽洲申辦之理財型房貸核撥時間，及其暫代莊
    朝美、顏貽洲持有房貸撥款帳戶提款卡、密碼之機會，自10
    9年8月6日起，接續於附表所示之時間，在永豐商業銀行中
    和分行或其他分行，未經莊朝美、顏貽洲同意及授權，持上
    開提款卡，插入於上開地點設置之自動櫃員機並鍵入密碼，
    使自動櫃員機誤認江昱青為該提款卡本人或經同意授權提領
    之人，而由該自動付款設備取得如附表所示之款項（共計提
    領新臺幣【下同】249萬1,500元），以此方式為違背其職務
    之行為，致生損害於永豐商業銀行之財產。
二、案經永豐商業銀行告訴暨新北市政府警察局永和分局報告臺
    灣新北地方檢察署檢察官偵查起訴。
    理  由
一、訊據被告江昱青對於上開犯罪事實均坦承不諱，核與證人莊
    朝美於警詢時、證人顏貽洲、證人即告訴代理人潘德光於警
    詢及偵查中之證述相符，並有永豐商業銀行顏貽洲客戶基本
    資料表、帳號00000000000000、00000000000000號帳戶之交
    易明細、永豐商業銀行莊朝美客戶基本資料表、帳號000000
    00000000號帳戶之交易明細、江昱青挪用款項明細各1份附
    卷可稽，足認被告任意性自白與事實相符，本案事證明確，
    被告犯行堪以認定，應依法論科。
二、論罪科刑：
　㈠按銀行法第125條之2第1項前段規定：「銀行負責人或職員，
    意圖為自己或第三人不法之利益，或損害銀行之利益，而為
    違背其職務之行為，致生損害於銀行之財產或不法利益者，
    處3年以上10年以下有期徒刑，得併科新台幣1千萬元以上2
    億元以下罰金。」，依此規定以觀，茍行為主體之銀行負責
    人或職員，主觀上有為自己或第三人不法之利益，或損害銀
    行利益之犯意，客觀上有違背其職務之行為，並使該銀行發
    生財產或其他利益之損害結果，即構成上開特別背信罪，最
    高法院101年度台上字第5879號判決意旨參照。
　㈡是核被告所為，係犯銀行法第125條之2第1項前段之銀行職員
    背信罪及刑法第339條之2第1項之非法由自動付款設備取財
    罪。
　㈢被告接續持上開提款卡由自動付款設備取財而違背職務之行
    為，係於密切接近之時間、地點實施，侵害同一之法益，各
    行為之獨立性極為薄弱，依一般社會健全觀念，在時間差距
    上，難以強行分開，在刑法評價上，視為數個舉動之接續施
    行，合為包括之一行為予以評價，較為合理，為接續犯。
　㈣被告以一行為同時觸犯銀行職員背信罪及非法由自動付款設
    備取財罪，為想像競合犯，應依刑法第55條規定，從一重之
    銀行職員背信罪處斷。
　㈤被告於偵查中自白（見110年度偵字第16726號卷第30頁反面
    、第31頁），且已實際賠償288萬元給永豐商業銀行，高於
    其所提領之上開金額，實質上等同自動繳交全部犯罪所得，
    爰依銀行法第125條之4第2項前段規定，減輕其刑。再被告
    實際賠償之金額業已逾其上開提領金額，所為違背職務之情
    節尚非嚴重，而銀行法第125條之2規定將銀行負責人和職員
    並列，為相同刑度之規範，不免於個案中產生罪責不相當之
    情形，本件經依上開減刑後，縱量以法定最低本刑，與其前
    揭犯罪情狀相衡，猶嫌過重，不無情輕法重，在客觀上足以
    引起一般人之同情，實有堪資憫恕之情，爰依刑法第59條規
    定減輕其刑，並依刑法第70條規定遞減之。
　㈥爰以行為人之責任為基礎，並審酌被告自稱其因家中及自身
    經濟所需而為上開犯行之犯罪動機，其以擔任銀行職員之機
    會，以上開方式提領如附表所示款項之犯罪手段，其於警詢
    時自稱經濟狀況勉持，並於本院審理時自稱目前從事客服工
    作，與父母同住等生活狀況，其先前並無任何論罪科刑紀錄
    ，可見其品行尚可，其大學畢業之智識程度，其提領如附表
    所示之金額，及業已賠償高於該金額之款項，暨其坦承犯行
    之犯後態度等一切情狀，量處如主文所示之刑。
　㈦被告未曾因故意犯罪受有期徒刑以上刑之宣告，有臺灣高等
    法院被告前案紀錄表1份在卷可參，其因一時失慮，致犯本
    罪，惟犯後坦承犯行，且已賠償高於其所提領之全數金額，
    本院信其經此偵、審程序及刑之宣告後，應能有所警惕，而
    無再犯之虞，因認所宣告之刑以暫不執行為適當，爰依刑法
    第74條第1項第1款規定，併予宣告緩刑2年，且為期被告建
    立正確法治觀念，復依同條項第8款規定，命被告應接受法
    治教育課程12小時，併依同法第93條第1項第2款規定，諭知
    被告應於緩刑期間付保護管束。至被告於本案緩刑期間，若
    違反上開負擔情節重大者，足認原宣告之緩刑難收其預期效
    果，而有執行刑罰之必要者，得由檢察官聲請撤銷緩刑之宣
    告，併此敘明。
據上論斷，應依刑事訴訟法第299條第1項前段，判決如主文。
本案經檢察官姜長志提起公訴，檢察官王佑瑜到庭執行職務。
中　　華　　民　　國　　111 　年　　10　　月　　5 　　日
                  刑事第十二庭  審判長法  官  陳正偉
                                      法  官  鄭淳予
                                      法  官  陳志峯峯
以上正本證明與原本無異。
如不服本判決應於收受送達後20日內向本院提出上訴書狀，並應
敘述具體理由；其未敘述上訴理由者於上訴期間屆滿後20日內向
本院補提理由書（均須按他造當事人之人數附繕本）「切勿逕送
上級法院」。
                                      書記官  喻誠德
中　　華　　民　　國　　111 　年　　10　　月　　5 　　日
附錄本案論罪科刑法條全文：
銀行法第125條之2
銀行負責人或職員，意圖為自己或第三人不法之利益，或損害銀
行之利益，而為違背其職務之行為，致生損害於銀行之財產或其
他利益者，處三年以上十年以下有期徒刑，得併科新臺幣一千萬
元以上二億元以下罰金。其因犯罪獲取之財物或財產上利益達新
臺幣一億元以上者，處七年以上有期徒刑，得併科新臺幣二千五
百萬元以上五億元以下罰金。
銀行負責人或職員，二人以上共同實施前項犯罪之行為者，得加
重其刑至二分之一。
第一項之未遂犯罰之。
前三項規定，於外國銀行或經營貨幣市場業務機構之負責人或職
員，適用之。
中華民國刑法第339條之2
意圖為自己或第三人不法之所有，以不正方法由自動付款設備取
得他人之物者，處三年以下有期徒刑、拘役或三十萬元以下罰金
。
以前項方法得財產上不法之利益或使第三人得之者，亦同。
前二項之未遂犯罰之。 
附表：
編號 遭提領款項之客戶與帳戶 提領時間 提領金額（新臺幣/元） 1 莊朝美所申設之永豐商業銀行帳號00000000000000號帳戶 109年8月6日 74,000 2  109年8月6日 800 3  109年8月12日 74,800 4  109年9月7日 99,100 5  109年10月8日 99,100 6  109年10月26日 99,100 7  109年11月25日 99,100 8  109年12月9日 99,100 9  109年12月10日 99,100 10  109年12月17日 99,100 11  109年12月20日 99,100 12  109年12月21日 99,100 13  110年1月14日 100,000 14  110年1月14日 20,000 15  110年1月15日 100,000 16  110年1月15日 20,000 17  110年1月16日 100,000 18  110年1月16日 20,000 19  110年1月17日 100,000 20  110年1月17日 20,000 21  110年1月18日 100,000 22  110年1月18日 20,000 23  110年1月19日 70,000 24 顏貽洲所申設之永豐商業銀行帳號00000000000000號帳戶 109年12月20日 100,000 25  109年12月20日 20,000 26  109年12月21日 100,000 27  109年12月21日 20,000 28  109年12月23日 100,000 29  109年12月23日 20,000 30  109年12月24日 100,000 31  109年12月24日 20,000 32  109年12月30日 100,000 33  109年12月30日 20,000 34  109年12月30日 30,000 35  109年12月31日 100,000 36  109年12月31日 20,000 37  109年12月31日 30,000